【裁判字號】    95,訴,1815
【裁判日期】    951205
【裁判案由】    毒品危害防制條例
【裁判全文】
臺灣彰化地方法院刑事判決              95年度訴字第1815號
公  訴  人  臺灣彰化地方法院檢察署檢察官
被      告  甲○○
上列被告因違反毒品危害防制條例案件，經檢察官提起公訴（九
十五年度毒偵字第三五七五、三七○三號），本院依簡式審判程
序判決如下：
    主  文
甲○○施用第一級毒品，處有期徒刑捌月。又施用第一級毒品，
處有期徒刑玖月；扣案之第一級毒品海洛因壹包（淨重零點零貳
公克），沒收銷燬。應執行有期徒刑壹年貳月；扣案之第一級毒
品海洛因壹包（淨重零點零貳公克），沒收銷燬。
    事  實
一、甲○○前曾因施用毒品案件，經送觀察、勒戒後，認有繼續
    施用毒品之傾向，再送強制戒治，於民國九十五年二月八日
    停止戒治付保護管束，其後於九十五年五月三十日保護管束
    期滿未經撤銷而執行完畢，並由臺灣彰化地方法院檢察署檢
    察官以九十五年度戒毒偵字第七四號為不起訴處分確定。詎
    其猶不知悔改，復基於施用毒品海洛因之犯意，於九十五年
    八月十三日下午，在彰化縣大村鄉○○路旁車上，以將海洛
    因摻水，再以針筒注射之方式，施用第一級毒品海洛因一次
    。又另基於施用毒品海洛因之犯意，於九十五年八月二十八
    日下午，在彰化縣大村鄉○○路旁車上，以將海洛因摻水，
    再以針筒注射之方式，復行施用第一級毒品海洛因一次。嗣
    為警先於九十五年八月十四日晚間十一時四十分許，在彰化
    縣大村鄉與花壇鄉○○○○○路旁排水溝附近查獲；復於九
    十五年九月一日下午一時四十五分許，在彰化縣二林鎮○○
    里○○路○段二一二號查獲，並扣得其所有供其施用之毒品
    海洛因一包（淨重零點零二公克）；上開二次經警採集其尿
    液送驗後，結果均呈嗎啡陽性反應，始悉上情。
二、案經彰化縣警察局員林、二林分局先後報告臺灣彰化地方法
    院檢察署檢察官偵查起訴。
    理  由
一、被告甲○○於準備程序中，就犯罪事實為有罪之陳述，且所
    犯係死刑、無期徒刑、最輕本刑為三年以上有期徒刑以外之
    罪，經本院合議庭依刑事訴訟法第二百七十三條之一第一項
    之規定，裁定由法官一人獨任進行簡式審判程序，先此敘明
    。
二、證據名稱：
    （一）被告甲○○之自白。
    （二）委託檢驗尿液代號與真實姓名對照認證單（表）共二
          件。
    （三）詮昕科技股份有限公司濫用藥物尿液檢驗報告共二份
          。
    （四）扣案之毒品海洛因一包（淨重零點零二公克）。
    （五）法務部調查局鑑定書一件。
    （六）臺灣彰化地方法院檢察署刑案資料查註紀錄表、臺灣
          高等法院被告全國前案紀錄表各一份。
三、另起訴書雖認本件被告多次施用海洛因犯行係屬包括一罪之
    集合犯，惟本院審酌刑法第五十六條連續犯之規定業於九十
    四年一月七日修正公布刪除，並於九十五年七月一日施行，
    而依新法對於上開反覆實施犯罪模式之對應處置，除合於「
    接續犯」或「包括一罪」之情形外，則僅能依數罪併罰之規
    定個別處斷。而依最高法院八十六年台上字第三二九五號判
    例意旨，數行為於同時同地或密切接近之時地實施，侵害同
    一之法益，各行為之獨立性極為薄弱，依一般社會健全觀念
    ，在時間差距上，難以強行分開，在刑法評價上，以視為數
    個舉動之接續施行，合為包括之一行為予以評價，較為合理
    ，方屬接續犯之範疇，足見「接續犯」之成立，係以時、空
    密接性為前提要件，即透過對於同一法益之同種類侵害行為
    繼續不間斷之實行，業已稀釋個別行為之獨立性，致使刑法
    評價時將之視為單一、整體之犯罪行為，以符合社會一般人
    對於行為概念之認知，並與行為人之犯罪目的相互結合，則
    以接續犯之概念評價多數施用毒品之行為，即有不當；至於
    學理上「包括一罪」概念中，與施用毒品之犯罪型態較有關
    聯者，應屬「集合犯」之態樣，此即依一般社會通念，特定
    犯罪行為具有反覆實施之特性，立法者於制定刑罰法律之初
    ，亦已認知該種行為類型之反覆性，而有意藉由法條中客觀
    構成要件之行為要素，涵括上開具有反覆實施特性之數個犯
    罪行為，仍僅接受一次刑法之評價為已足；然施用毒品犯罪
    ，或為零星偶一之施用，或長期不間斷的反覆施用，均有其
    可能性，是自難認立法者於制定刑罰法律之初，已認知施用
    毒品行為必屬具反覆性之犯罪，且有意藉由法條中客觀構成
    要件之行為要素，涵括上開具有反覆實施特性之數個犯罪行
    為。況實務上最高法院歷來僅將專以觸犯該等法條之罪，為
    其日常生活之職業者之常業犯，認為其性質上屬多數行為之
    集合犯，在法律上將之擬制為一罪（即學理上稱之實質上一
    罪）（最高法院九十二年台上字五一一五號判決、九十二年
    台上字第四九五九號判決、九十三年台上字第三六○九號判
    決、九十四年台上字第四五六七號判決），而本次刑法修正
    既依據「刑罰公平原則」之考量，刪除有關連續犯之規定，
    並將含有連續犯性質之常業犯一併全數刪除（參見刑法修正
    草案總說明），則再以集合犯之概念評價多數施用毒品之行
    為，即有不當。因此，多次施用毒品犯罪之行為，當無論以
    「接續犯」或「集合犯」之餘地，此時則應回歸一般刑法上
    行為單、複數之認定，而予論罪科刑，較稱妥適，否則將使
    新修正刑法刪除連續犯而改採數罪併罰制度之立法目的難以
    彰顯，基此，被告上揭二次施用海洛因犯行，犯意各別，行
    為互殊，應予分論併罰。
四、又公訴意旨另以：被告除上揭事實欄論罪科刑之二次施用毒
    品海洛因犯行外，於該二次犯行之間另有多次施用毒品海洛
    因之犯行，與上揭犯罪事實所示之犯行屬包括一罪之集合犯
    ，因認被告此部分行為亦涉犯毒品危害防制條例第十條第一
    項之施用第一級毒品罪嫌。按犯罪事實應依證據認定之，無
    證據不得認定犯罪事實；被告之自白，不得作為有罪判決之
    唯一證據，仍應調查其他必要之證據，以查其是否與事實相
    符；又不能證明被告犯罪者，應諭知無罪之判決，刑事訴訟
    法第一百五十四條第二項、第一百五十六條第二項、第三百
    零一條第一項分別定有明文。經查起訴書認被告涉犯此部分
    犯行，係以被告自白其除上揭事實欄論罪科刑之二次施用毒
    品海洛因犯行外，於該二次犯行之間另有多次施用毒品海洛
    因之犯行為其主要論據，惟此部分犯行除被告上開自白外，
    並無任何被告尿液檢驗報告等科學證據可供本院查核，復無
    其他明確證據足資佐證，衡諸「罪疑唯輕」之刑事法原則，
    自難僅憑被告自白遽認被告確另有此部分之犯行；又揆諸前
    揭法律規定，本應就此部分為無罪之諭知，惟因公訴意旨認
    此部分與前開論罪科刑部分，有實質上一罪關係，爰不另為
    無罪之諭知，附此敘明。
五、據上論斷，應依刑事訴訟法第二百七十三條之一第一項、第
    二百九十九條第一項前段、第三百十條之二、第四百五十四
    條第一項，毒品危害防制條例第十條第一項、第十八條第一
    項前段，刑法第十一條前段、第五十一條第五款，判決如主
    文。
六、如不服本判決，自本判決送達之日起十日內，得提起上訴。
中    華    民    國    95    年    12     月    5    日
                     臺灣彰化地方法院刑事第一庭
                         法      官  李  進  清
以上正本證明與原本無異。
如不服本判決，應於判決送達後10日內向本院提出上訴狀 (須附
繕本)。
中    華    民    國    95    年    12    月    6     日
                         書  記  官  張  木  松
附錄論罪科刑法條：
毒品危害防制條例第10條第1項
施用第一級毒品者，處 6 月以上 5 年以下有期徒刑。


司法院資訊處製作；財團法人民間司法改革基金會備份。
